臺灣士林地方法院刑事判決　　　　　　 100年度審訴字第51號
公　訴　人　臺灣士林地方法院檢察署檢察官
被　　　告　田瑞榮
　　　　　　王志誠
共　　　同
選任辯護人　許進德律師
　　　　　　許峻鳴律師
　　　　　　劉金玫律師
上列被告等因傷害致死案件，經檢察官提起公訴（99年度偵字第
13711 號、第14317 號），本院判決如下：
    主  文
田瑞榮、王志誠共同犯傷害致人於死罪，各處有期徒刑柒年陸月
。
    事  實
一、田瑞榮、王志誠與田瑞榮配偶許慧鈺、王志誠女友曹力云等
    人於民國99年10月13日晚上8 時許，前往位於臺北縣淡水鎮
    （現改制為新北市淡水區，下同）之「好樂迪KTV 」暢飲至
    翌日（99年10月14日）凌晨1 時許後，由未飲酒之許慧鈺駕
    駛車號為7D-7223 號自用小客車搭載田瑞榮、王志誠、曹力
    云等人返回王志誠位於臺北縣淡水鎮○○街117 號8 樓之「
    登星豪景社區」居所處，因王志誠於該社區地下停車場入口
    處與田瑞榮交談過於喧嘩，經該社區警衛黃連春出面制止後
    ，田瑞榮即向黃連春表示將帶王志誠離開該處，適該社區住
    戶呂文雄騎乘機車自該社區地下停車場外出時，見田瑞榮、
    王志誠等人在該處喧嘩，遂與田瑞榮、王志誠發生爭執，田
    瑞榮、王志誠因而心生不滿，其等主觀上雖均無置呂文雄於
    死之故意，然客觀上均應能預見頭部若受猛力毆擊，易因此
    毆擊致發生死亡之結果，且當時並無不能注意之情事，詎疏
    未注意，為教訓呂文雄，竟共同基於傷害他人身體之犯意聯
    絡，先在該社區地下停車場入口處，以出拳或腳踹等方式，
    接續毆擊呂文雄頭部處，呂文雄因不敵田瑞榮、王志誠之攻
    擊，遂往臺北縣淡水鎮○○街121 巷方向逃避，田瑞榮、王
    志誠見狀，亦向前追上呂文雄，待呂文雄不慎倒地，田瑞榮
    、王志誠復以出拳或腳踹之方式，接續毆擊呂文雄頭部處，
    嗣見呂文雄已無力反抗，方罷甘休，並隨即逃逸離去。呂文
    雄則因此受有多處鈍傷及腦震盪，並導致外傷性休克，經緊
    急送往馬偕紀念醫院淡水分院為急救後，仍於99年10月14
    日凌晨3 時23分許不治死亡。
二、案經呂文雄之妻周秋美訴由臺北縣政府（現改制為新北市政
    府）警察局淡水分局報請臺灣士林地方法院檢察署檢察官相
    驗後偵查起訴。
    理  由
一、按被告以外之人於審判外之言詞或書面陳述，除法律有規定
    者外，不得作為證據；又被告以外之人於審判外之陳述，雖
    不符合同法第159 條之1 至第159 條之4 之規定，但經當事
    人於審判程序同意作為證據，法院審酌該言詞陳述或書面陳
    述作成時之情況，認為適當者，亦得為證據。當事人、代理
    人或辯護人於法院調查證據時，知有第159 條第1 項不得為
    證據之情形，而未於言詞辯論終結前聲明異議者，視為有前
    項之同意，刑事訴訟法第159 條第1 項及第159 條之5 分別
    定有明文。經查，本判決所引用之各該被告以外之人於審判
    外之陳述（包含書面陳述），雖屬傳聞證據，然當事人及辯
    護人於本院最後審判期日中均表示同意作為證據方法而不予
    爭執，且迄至言詞辯論終結前亦未再聲明異議，本院審酌上
    開證據資料製作時之情況，尚無違法不當及證明力明顯過低
    之瑕疵，亦認為以之作為證據應屬適當，故揆諸前開規定，
    爰依刑事訴訟法第159 條之5 規定，認前揭證據資料均有證
    據能力。
二、上揭事實，業據被告田瑞榮、王志誠於警詢時、偵查中、本
    院準備程序及審理時均已坦承不諱（分見偵字第13711 號卷
    第6 至14頁、相字第654 號相驗卷第47至53頁，本院聲羈字
    第386 號卷第3 至13頁、偵聲字第296 號卷第15至16頁、本
    院卷第21頁背面、第77頁背面），核與告訴人即被害人呂文
    雄配偶周秋美各於警詢時及偵查中指訴之情節大致相符（見
    偵字第13711 號卷第26至28頁、第115 頁、相字第654 號相
    驗卷第30至32頁、第68頁、第110 頁），並經證人許慧鈺、
    曹力云及黃連春等人各於警詢時及偵查中證述屬實（分見偵
    字第13711 號卷第15至25頁、相字第654 號相驗卷第33至43
    頁）。此外，復有臺灣士林地方法院檢察署相驗及勘驗筆錄
    、相驗屍體證明書、驗斷書、法務部法醫研究所99年醫鑑字
    第0991103624號鑑定報告書各1 份、和解書、被告田瑞榮及
    王志誠之酒精測定紀錄表、現場草圖、被告採證、救護照片
    、監視錄影光碟及翻拍照片、新北市政府警察局100 年2 月
    24日北警勤字第1000028962號函及所附之新北市政府警察局
    指揮中心受理各類案件紀錄單及現場勘察報告等各1 份存卷
    可查（分見偵字第13711 號卷第35至36頁、第39至51頁、第
    62頁、第65至71頁、第93至95頁、相字第654 號相驗卷第56
    頁、第58至65頁、第99至106 頁、本院卷第28至29頁、第45
    至75頁），足認被告2 人前述自白與事實相符，應可採信。
三、又被害人呂文雄因遭被告田瑞榮、王志誠共同毆擊頭部後，
    致其因多處鈍傷及腦震盪，導致外傷性休克而死亡，經臺灣
    士林地方法院檢察署檢察官督同法醫師到場相驗，並會同法
    務部法醫研究所鑑定死因屬實，業已論述如前，又按刑法第
    27 7條第2 項前段之傷害致死罪，係因犯罪致發生一定結果
    而為加重其刑之加重結果犯，而加重結果犯，以行為人能預
    見其結果之發生為要件，所謂能預見乃指客觀情形而言，與
    主觀上有無預見之情形不同，若主觀上有預見，而結果之發
    生又不違背其本意時，則屬故意範圍（最高法院47年臺上字
    第920 號判例意旨參照）。查，被告田瑞榮、王志誠與被害
    人互不相識，亦無仇隙糾紛，本案係因被告2 人不滿被害人
    認其等交談過於喧嘩而與被害人發生爭執，遂共同出手教訓
    被害人，衡情其等於主觀上應均無突因此細故，驟生欲置被
    害人於死之犯意，難認被告2 人主觀上對被害人死亡結果，
    有預見其發生而其發生並不違背其本意之情形。惟被告2 人
    既自承一路追打被害人，且於被害人跌坐在地時，仍持續以
    腳及拳頭毆擊被害人頭部處，直至被害人無法抵抗為止，其
    等在客觀上應能預見其等之傷害行為如用力過猛，將可能造
    成被害人有死亡結果之可能，而依當時情事，均無不能注意
    之情，然卻未注意仍施力過猛，終致引起被害人死亡之加重
    結果，是被告等前述用力過猛之傷害行為與被害人死亡之結
    果間，具有相當因果關係，應甚為明確，被告2 人對於被害
    人死亡之加重結果自應負責。本件事證明確，被告2 人犯行
    均堪認定，亦均應依法論科。
四、核被告田瑞榮、王志誠所為，係犯刑法第277 條第2 項前段
    之傷害致人於死罪。被告田瑞榮、王志誠就上開犯行，有犯
    意聯絡及行為分擔，應依刑法第28條之規定，論以共同正犯
    。又被告2 人於上開時、地先後以出拳或腳踹方式多次毆打
    被害人，各係於密切接近之時地實施，各行為之獨立性極為
    薄弱，依一般社會健全觀念，在時間差距上，難以強行分開
    ，各應論以接續犯一罪。至被告2 人於案發前雖均有飲酒，
    並於行兇後經警各測得其等呼氣中酒精濃度各達每公升0.51
    毫克、0.64毫克，此固有其等酒精測定紀錄表各1 份在卷可
    佐（分見偵字第13711 號卷第35、36頁），惟此僅能證明被
    告2 人於案發前確有飲酒之事實，與其等行為時對於辨識其
    行為違法或欠缺依其辨識而行為之能力是否欠缺或顯著降低
    ，並無必然關係。況觀被告2 人於案發時，在該社區地下停
    車場入口處毆擊被害人後，見被害人往臺北縣淡水鎮○○街
    121 巷處逃去時，尚能立刻追上被害人，且接續對被害人頭
    部為攻擊，並於事發後見被害人已倒地不起後，尚知由許慧
    鈺駕車搭載離開現場，再參被告2 人於案發後接受員警詢問
    及檢察官訊問時，均能明白陳述其等與被害人如何發生口角
    ，及如何共同毆擊被害人致其倒地不起之過程，均足認被告
    2 人於案發時之意識尚屬清醒，應可認其等於本案行為時均
    未達刑法第19條第1 項所定不能辨識其行為違法或欠缺依其
    辨識而行為之能力之程度，亦無同條第2 項規定辨識行為違
    法或依其辨識而行為之能力有顯著減低之情形，尚無從據此
    解免或減輕其等刑事責任。另按刑法第59條之酌量減輕其刑
    ，必於犯罪之情狀，在客觀上足以引起一般同情，認為即予
    宣告法定低度刑期，猶嫌過重者，始有其適用（最高法院51
    年臺上字第899 號判例意旨參照）。查，被告田瑞榮、王志
    誠與被害人素昧平生，僅因細故即共同徒手毆擊被害人頭部
    ，致被害人因傷而死，其犯罪情節惡性重大，客觀上未見有
    何足以引起一般同情之處，雖被告2 人於偵查中已與被害人
    家屬達成民事和解，然此屬刑法第57條量刑之應審酌事項，
    是被告2 人及其辯護人據此請求援引刑法第59條酌量減輕其
    刑，恐有誤會。再被告2 人及其辯護人雖稱被告等於案發後
    ，已委託許慧鈺轉請曹力云向警方報案云云。惟查，本案勤
    務指揮中心係於99年10月14日凌晨1 時29分24秒，接獲案外
    人陳保志報案而得知被告等上開犯行，隨即通報淡水分局水
    碓派出所警員朱星蓉前往現場處理等情，有新北市政府警察
    局100 年2 月24日北警勤字第1000028962號函及所附之新北
    市政府警察局勤務指揮中心受理各類案件紀錄單各1 份在卷
    可證（見本院卷第28至29頁），是以本案並非由被告2 人或
    委請他人主動報警，復查無其他可證被告2 人確有自首之行
    為，即無從依刑法第62條前段規定予以減刑，附此敘明。爰
    審酌被告2 人僅因細故，即任意傷害他人，造成難以彌補之
    死亡結果，所生危害非輕，惟考量被告等犯後均已坦承犯行
    ，犯後態度尚佳，且已與被害人家屬達成民事和解，兼衡被
    告2 人之素行、犯罪之手段、犯罪時所受刺激、生活狀況及
    智識程度等一切情狀，各量處如主文所示之刑，以示警懲。
據上論斷，應依刑事訴訟法第299 條第1 項前段，刑法第28條、
第277 條第2 項前段，判決如主文。
本案經檢察官鄭伊鈞到庭執行職務。
中    華    民    國    100    年     4    月    22   日
                  刑事第一庭審判長法  官  李育仁
                                  法  官  王沛雷
                                  法  官  莊明達
以上正本證明與原本無異。
如不服本判決應於收受判決後10日內向本院提出上訴書狀，並應
敘述具體理由；其未敘述上訴理由者，應於上訴期間屆滿後20日
內向本院補提理由書。
                                  書記官  陳麗津
中    華    民    國    100    年     4    月    22   日
附錄本件論罪科刑依據法條全文：
刑法第277條
傷害人之身體或健康者，處3 年以下有期徒刑、拘役或1 千元以
下罰金。
犯前項之罪因而致人於死者，處無期徒刑或7 年以上有期徒刑；
致重傷者，處3 年以上10年以下有期徒刑。